最高法院民事裁定　　　　　　　　　 110年度台上字第2436號
上　訴　人　劉于綸
輔　助　人　李金盆
訴訟代理人　石宜琳律師
被 上訴 人　岳湘馨（原名岳瑟芬、岳沄鋆）

　　　　　　王雅儷
　　　　　　謝佩融
共　　　同
訴訟代理人　林懿君律師
上列當事人間請求塗銷不動產所有權移轉登記等事件，上訴人對
於中華民國110年1月12日臺灣高等法院第二審判決（108 年度重
上字第1016號），提起上訴，本院裁定如下：
    主  文
上訴駁回。
第三審訴訟費用由上訴人負擔。
    理  由
按上訴第三審法院，非以原判決違背法令為理由，不得為之。又
提起上訴，上訴狀內應記載上訴理由，表明原判決所違背之法令
及其具體內容，暨依訴訟資料合於該違背法令之具體事實，其依
民事訴訟法第469條之1規定提起上訴者，並應具體敘述為從事法
之續造、確保裁判之一致性或其他所涉及之法律見解具有原則上
重要性之理由。同法第467條、第470條第2 項定有明文。而依同
法第468 條規定，判決不適用法規或適用不當者，為違背法令；
依同法第469 條規定，判決有該條所列各款情形之一者，為當然
違背法令。是當事人提起上訴，如以同法第469 條所列各款情形
為理由時，其上訴狀或理由書應表明該判決有合於各該條款規定
情形之具體內容，及係依何訴訟資料合於該違背法令之具體事實
。如依同法第468 條規定，以原判決有不適用法規或適用法規不
當為理由時，其上訴狀或理由書應表明該判決所違背之法令條項
，或有關解釋字號，或成文法以外之習慣或法理等及其具體內容
，暨係依何訴訟資料合於該違背法令之具體事實，並具體敘述為
從事法之續造、確保裁判之一致性或其他所涉及之法律見解具有
原則上重要性之理由。上訴狀或理由書如未依上述方法表明，或
其所表明者與上開法條規定不合時，即難認為已合法表明上訴理
由，其上訴自非合法。本件上訴人對於原判決提起上訴，雖以該
判決違背法令為由，惟核其上訴理由狀所載內容，係就原審取捨
證據、認定事實之職權行使，指摘其為不當，並就原審所為論斷
，泛言未論斷或論斷矛盾，而未表明該判決所違背之法令及其具
體內容，暨依訴訟資料合於該違背法令之具體事實，並具體敘述
為從事法之續造、確保裁判之一致性或其他所涉及之法律見解具
有原則上重要性之理由，難認其已合法表明上訴理由。依首揭說
明，應認其上訴為不合法。查原審以上訴人將所有門牌為臺北市
○○區○○路000巷00弄0號2 樓房屋及其坐落土地（下稱系爭房
地），以總價新臺幣882 萬元出賣與被上訴人王雅儷，而於民國
103年7月10日簽立之協議書（下稱系爭協議）業經公證人認證，
王雅儷並已依該協議書履行清償系爭房地之抵押借款等給付價金
義務，上訴人亦將該房地移轉登記與被上訴人岳湘馨（下稱系爭
移轉登記），其與王雅儷確有簽訂、履行該協議之真意，非為通
謀虛偽而為意思表示；上訴人既已非該房地所有權人，自無權干
涉岳湘馨以之為王雅儷、被上訴人謝佩融設定如原判決附表一編
號1、2所示抵押權（下稱系爭抵押權），其請求岳湘馨塗銷系爭
移轉登記，王雅儷、謝佩融塗銷系爭抵押權登記，及確認系爭抵
押權及其所擔保之債權不存在，核無所據，因而為上訴人敗訴之
判決，經核並無違背法令之情形。至原判決贅論之其他理由，無
論當否，要與裁判結果不生影響。又上訴人於本院始主張其以系
爭協議所為意思表示係於無意識或精神錯亂中所為，應為無效等
語，核屬新攻擊方法，依民事訴訟法第476條第1項規定，本院不
得審酌，附此敘明。
據上論結，本件上訴為不合法。依民事訴訟法第481條、第444條
第1項、第95條、第78條，裁定如主文。
中    華    民    國   110    年    10    月    20    日
                      最高法院民事第八庭
                          審判長法官  陳  玉  完  
                                法官  梁  玉  芬  
                                法官  黃  書  苑  
                                法官  謝  說  容  
                                法官  陳  麗  玲  
本件正本證明與原本無異
                                      書  記  官 
中    華    民    國   110    年    10    月    29    日